臺灣板橋地方法院民事判決　　　　　　　99年度訴字第2437號
原　　　告　沈渠堯
訴訟代理人　簡泰正律師
被　　　告　張國平
上列當事人間請求侵權行為損害賠償事件，經本院刑事庭移送前
來（99年度交附民字第178 號），本院於民國100 年5 月23日言
詞辯論終結，判決如下：
    主    文
被告應給付原告新臺幣肆拾玖萬壹仟貳佰拾肆元，及自民國九
十九年十二月三十日起至清償日止，按年息百分之五計算之利息
。
原告其餘之訴駁回。
訴訟費用由被告負擔五分之三，餘由原告負擔。
本判決第一項得假執行，惟被告於執行程序前，得以新臺幣肆拾
玖萬壹仟貳佰拾肆元為原告供擔保者，得免為假執行。
原告其餘假執行之聲請駁回。
    事實及理由
壹、程序事項：
    按訴狀送達後，原告不得將原訴變更或追加他訴，但擴張或
    減縮應受判決事項之聲明者，則不在此限，民事訴訟法第25
    5 條第1 項第3 款定有明文。查原告原起訴請求被告應給付
    原告新臺幣（下同）1,528,909 元之損害賠償金，及自起訴
    狀繕本送達被告翌日起至清償日止，按年息5 ％計算之法定
    遲延利息。嗣於本院審理中更正聲明為被告應給付原告1,20
    4,979 元之損害賠償金，及自本院第一次言詞辯論期日即民
    國99年12月30日起至清償日止，按年息5 ％計算之法定遲延
    利息（分見本院99年度訴字第2437號卷第83-84 頁、第88頁
    -88 頁背面、第99頁背面），參酌上開說明，應屬聲明之減
    縮，自應准許。
貳、實體事項：
一、原告起訴主張：
  (一)被告於民國98年5 月14日晚上9 時30分許，駕駛車牌號碼92
    22—KE號自用小客車，自臺北縣永和市○○路7 巷5 弄之支
    線道行駛左轉環河東路時，本應注意汽車行駛至無號誌之交
    岔路口，支線道車應暫停讓幹線道車先行，而依當時之天候
    晴、夜間有照明、柏油路面、路面乾燥、路面無缺陷、無障
    礙物、視距良好等情，並無不能注意之情事，竟疏未注意而
    未讓幹道車先行駛，適有原告騎乘車牌號碼K3A —80 2號重
    型機車，由環河東路幹線道往福和橋方向行駛該處，亦未注
    意車前狀況，原告見狀閃避不及，發生碰撞，致原告人車倒
    地，原告因而受有頭部外傷、顏面及鼻骨骨折、臉部不規則
    撕裂傷15公分、牙齒斷裂及多處挫傷之傷害。
  (二)原告因被告上開不法侵害之行為，致受有醫療自費額60,964
    元、轉院救護車支出1,300 元、醫療器材費用2,285 元、看
    護費用20,000元、就診交通費用430 元、植牙3 顆210,000
    元、修補整型110,000 元及精神慰撫金800,000 元，合計受
    有1,204,979 元之損失，爰依民法第184 條第1 項前段、第
    195 條等侵權行為之法律關係提起本件訴訟，並聲明被告應
    連帶給付原告1,204,979 元之損害賠償金，及自99年12月30
    日起至清償日止，按年息5 ％計算之法定遲延利息；願供擔
    保，請准宣告假執行。
二、被告則以：
    被告駕車於上開時、地與原告發生車禍，致原告受有醫療自
    費額60,964元、轉院救護車支出1,300 元、醫療器材費用2,
    285 元、看護費用20,000元、就診交通費用430 元、植牙3
    顆210,000 元、修補整型110,000 元等事實並不爭執，然本
    件車禍之肇責，應完全歸責於原告，若本院認定被告有過失
    之責，原告亦與有過失，且原告請求之慰撫金額亦過高等語
    置辯，並聲明駁回原告之訴；如受不利益之判決，願供擔保
    請准宣告免為假執行。
三、本件依民事訴訟法第270 條之1 第1 項第3 款、第271 條之
    1 規定，整理並協議簡化爭點及不爭執事項後，兩造同意就
    本院於99年12月30日、100 年2 月17日辯論程序中，兩造協
    議簡化之爭點為主張及辯論，依同法第270 條之1 第3 項之
    規定，本院僅須就兩造協議簡化之爭點為審究（見本院同上
    卷第83-84 頁、第88頁-88 頁背面）。而兩造所不爭執之事
    實如下：
  (一)兩造於前揭時、地發生車禍，原告因而受有頭部外傷、顏面
    及鼻骨骨折、臉部不規則撕裂傷15公分、牙齒斷裂及多處挫
    傷之傷害。被告經本院刑事庭以99年度交易字第106 號判處
    過失傷害人，處拘役50日，如易科罰金，以1,000 元折算一
    日。
  (二)原告因前揭車禍，因而支出有醫療自費額60,964元、轉院救
    護車支出1,300 元、醫療器材費用2,285 元、看護費用20,0
    00元、就診交通費用430 元、植牙3 顆210,000 元、修補整
    型11 0,000元。
  (三)原告景文科技大學副學士，目前無業。被告則為空軍氣象聯
    隊少校，於74年退役，目前為家管，無固定工作。
  (四)本院依職權調閱兩造之財產總歸戶資料，及本件道路交通事
    故調查報告表、、道路交通事故現場圖、現場及車損照
    片20張、臺北市立聯合醫院和平院區診斷證明書一份均影本
    等內容，均不爭執。
四、原告前揭之主張，被告認肇事責任應由原告負擔，若果認定
    被告有過失者，然原告與有過失，且請求之慰撫金額過高。
    是以，本件之爭點厥為車禍之肇事責任，及原告得請求之損
    害賠償金為何？茲分述如下：
  (一)按故意或過失，不法侵害他人之權利者，負損害賠償責任。
    又不法侵害他人之身體或健康者，對於被害人因此喪失或減
    少勞動能力或增加生活上之需要時，應負損害賠償責任；不
    法侵害他人之身體、健康、名譽、自由、信用、隱私、貞操
    ，或不法侵害其他人格法益而情節重大者，被害人雖非財產
    上之損害，亦得請求賠償相當之金額，民法第193 條第1 項
    、第195 條第1 項前段亦分別有明文可參。
  (二)經查，原告因前揭車禍，因而支出有醫療自費額60,964元、
    轉院救護車支出1,300 元、醫療器材費用2,285 元、看護費
    用20,000元、就診交通費用430 元、植牙3 顆210,000 元、
    修補整型11 0,000元等事實，為兩造所不爭執，已如前述，
    復有原告提出與所述相符之單據及診療單在卷可稽，足認原
    告此部分之主張，應屬足取。
  (三)原告主張：當天伊騎乘機車從永和要往福和橋的方向行駛，
    行駛的路段是主幹道，並且為直行車，在碰撞之前，被告從
    支幹道突然轉出來，伊有緊急煞車，但來不及，兩台車就相
    撞，又碰撞時，被告還在轉彎的過程，車子也還沒有拉正，
    伊的機車車頭跟被告車子的前車門發生碰撞。被告則辯稱：
    本件肇責應由原告負擔等情。按汽車行駛至無號誌之交岔路
    口，支線道車應暫停讓幹線道車先行，道路交通安全規則第
    102 條第1 項第2 款定有明文。查本院審酌本件道路交通事
    故調查報告表、、道路交通事故現場圖、現場及車損照
    片20張觀之，被告所行駛之路段為支線道且原告所行駛之路
    段為幹線道，而被告從福和路7 巷5 弄轉彎至環河東路往永
    福橋方向之幹線道上，車子並未轉正，足認被告於上開時、
    地駕駛上開自用小客車確實係行駛於無號誌知交岔路口之支
    線道，且有未讓行駛於幹線道之原告先行之情無訛。復參以
    被告所有自用小客車之左前車門下方、左前輪胎發生碰撞及
    刮損，此有現場照片在卷可稽（見偵查卷第23-25 頁），則
    由原告所騎乘機車與被告所有自用小客車發生碰撞之位置觀
    之，足見被告當時正在轉彎進行中，而車身尚未回正，亦即
    在支線道正在進行左轉彎，其未讓幹線道之原告，自有過失
    之事實，此分有新北市車輛行車事故鑑定委員會鑑定意見書
    、國立交通大學行車事故鑑定意見書各1 件在卷可稽，亦同
    本院前揭之審認（分見偵查卷第36-37 頁、本院同上卷第96
    -97 頁）。是以，被告前開所辯，不足為採。
  (四)又兩造發生碰撞，致原告人車倒地，原告因而受有頭部外傷
    、顏面及鼻骨骨折、臉部不規則撕裂傷15公分、牙齒斷裂及
    多處挫傷之傷害事實，為兩造所不爭執，已如前述，堪認原
    告之精神確受有相當大之痛苦無訛。次查，原告景文科技大
    學副學士，目前無業；被告則為空軍氣象聯隊少校，於74年
    退役，目前為家管，無固定工作，業據兩造分別陳明在卷，
    並有本院依職權調取兩造之稅務電子閘門財產所得調件明細
    表等附卷可佐（見本院卷第8-13頁）。是本院審酌上揭兩造
    之身分、地位及考量被告侵害程度、事發經過與緣由、原告
    受傷情形等一切情狀後，認原告所得請求之精神慰撫金以25
    0,000 元為公允，逾此部分之請求，應不足採。
  (五)是以，原告得請求之金額合計應為654,979 元（計算式為：
    醫療自費額60,964元＋轉院救護車支出1,300 元＋醫療器材
    費用2,285 元＋看護費用20,000元＋就診交通費用430 元＋
    植牙3 顆210,000 元＋修補整型110,000 元＋慰撫金250,00
    0 元＝654,979 元）
五、按損害之發生或擴大，被害人與有過失者，法院得減輕賠償
    金額，或免除之，民法第217 條第1 項定有明文，且上開規
    定依同法條第3 項規定，於被害人之代理人或使用人與有過
    失者，並準用之。經查：本件被告駕駛上開自用小客車行經
    無號誌交岔路口之支線道，理應要暫停讓幹線道車先行，而
    依本件車禍發生當時天候晴、夜間有照明、柏油路面、路面
    乾燥、路面無缺陷、無障礙物、視距良好等情，被告並無不
    能注意之情事。又系爭肇事路口面標繪分向限制線（雙黃線
    ）被告自6 米巷弄中駛出，原告之機車行駛至無號誌管制路
    口之路面則有「慢」字標線，兩造路權歸屬應屬明確。被告
    駕駛車輛行經無號誌管制路口，支線道駛出左轉彎，未停讓
    幹道車先行，應為肇事主因。然原告駕駛重型機車，行經無
    號誌管制路口，亦未注意車前，為肇事次因，益可徵原告確
    與有過失甚明，此分有新北市車輛行車事故鑑定委員會鑑定
    意見書、國立交通大學行車事故鑑定意見書各1 件在卷可稽
    ，亦同本院前揭之審認（分見偵查卷第36-37 頁、本院同上
    卷第96 -97頁）。據此，被告抗辯原告於本件車禍之發生亦
    與有過失等語，即非無據。茲本院斟酌上情，，原告就本件
    車禍之發生，其過失程度應較被告輕，即應負1/4 之過失責
    任，故應減輕被告1/4 之過失責任。即被告就原告所受之前
    揭損害，應賠償之金額為491,234 元（計算式：654,979 元
    ×3/4 ＝491,234 元，元以下四捨五入）。
六、綜上所述，兩造對於本件車禍之發生原因及肇事責任歸屬，
    認定被告應負擔較重肇事責任，而原告身體受傷又與被告不
    法侵權行為間有相當因果關係存在。是以，原告依侵權行為
    之法律關係，請求被告應給付原告491,234 元之損害賠償金
    ，及自99年12月30日起至清償日止，按年息5 ％計算之法定
    遲延利息，為有理由，逾此部分之請求，則無理由，應予駁
    回。
七、末按所命給付之金額或價額未逾50萬元之判決，法院應依職
    權宣告假執行，民事訴訟法第389 條第1 項第5 款定有明文
    ，本件原告陳明願供擔保，聲請宣告假執行，就其勝訴部分
    ，本院所命給付之金額僅為491,234 元，未逾50萬元，依上
    開規定，本院就此部分自應依職權宣告假執行，原告聲請願
    供擔保宣告假執行，此不過促使法院職權發動，本院無須就
    其此部分為准駁之判決，惟被告陳明願供擔保請准免為假執
    行之宣告，亦無不合，爰酌定相當擔保金額准許之。至原告
    敗訴部分，其餘假執行之聲請，因訴之駁回而失所附麗，不
    應准許，應予駁回。
八、訴訟費用負擔之依據：民事訴訟法第79條。
中    華    民    國   100    年    5     月    31    日
                  民事第二庭    法  官  吳振富
以上正本係照原本作成
如對本判決上訴，須於判決送達後20日內向本院提出上訴狀。如
委任律師提起上訴者，應一併繳納上訴審裁判費。
中    華    民    國   100    年    5     月    31    日
                                書記官  吳語杰